臺灣臺南地方法院刑事判決
110年度交訴字第225號
公  訴  人  臺灣臺南地方檢察署檢察官
被      告  鍾侑廷



上列被告因公共危險等案件，經檢察官提起公訴（110年度偵緝
字第807號），本院判決如下：
    主  文
鍾侑廷犯肇事致人傷害逃逸罪，處有期徒刑陸月，如易科罰金，
以新臺幣壹仟元折算壹日。又犯過失傷害罪，免刑。
    事  實
一、鍾侑廷於民國110年7月13日20時27分許，駕駛車牌號碼000-
    0000號自用小客車，自臺南市○○區○○路0000號前之路旁由東
    往西方向起駛，欲駛入臺南市永康區大灣路之西向道路並迴
    轉至對向車道，其起駛前應注意前後左右有無障礙或車輛，
    並應讓行進中之車輛優先通行，又迴車前應看清無來往車輛
    ，始得迴轉，並應注意在劃有分向限制線（雙黃線）之路段
    ，不得迴轉。而依當時天候晴、夜間有照明、柏油路面乾燥、
    無缺陷、無障礙物、視距良好，並無不能注意之情事，其竟疏
    未注意即貿然駕車起駛駛入上開道路並跨越分向限制線逕行迴
    轉，適楊弦欽騎乘車牌號碼000-0000號普通重型機車沿臺南市
    永康區大灣路由東往西方向行至上址，為閃避鍾侑廷駕駛之車
    輛，遂緊急煞車而失控倒地滑行，並因此受有頭部外傷併顏
    面鈍挫傷、腹部及四肢多處鈍挫傷等傷害。鍾侑廷明知楊弦
    欽所騎乘之車輛係因其上開違規駕駛行為而失控倒地，可能
    因此受有傷害，竟未停留現場協助救護，亦未報警並等候警
    方及救護人員到場處理，即基於肇事逃逸之犯意，逕自駕駛
    上開車輛離去。嗣經警調閱監視錄影畫面，始循線查悉上情。
二、案經楊弦欽訴由臺南市政府警察局永康分局移送臺灣臺南地
    方檢察署檢察官偵查起訴。
    理  由
一、本判決所引用為判斷基礎之下列證據，關於被告以外之人於
    審判外陳述之傳聞供述證據，檢察官、被告於審判程序中均
    同意作為證據使用，或知有傳聞證據之情形而未於言詞辯論
    終結前聲明異議（本院卷第105至106頁、第196至200頁），
    本院審酌該等證據作成時之情況，並無取證之瑕疵或其他違
    法不當之情事，且與待證事實具有關聯性，應均具有證據能
    力。
二、過失傷害部分：
　㈠對於上揭過失傷害犯行，業據被告於本院審理時坦承不諱，
    核與告訴人楊弦欽於警詢時指訴（警卷第3至9頁、第11至13
    頁）大致相符，並有被告之母林麗雲於警詢時之陳述（警卷
    第15至16頁）、告訴人之高雄榮民總醫院臺南分院110年7月
    13日診斷證明書（警卷第17頁）、道路交通事故現場圖、道
    路交通事故調查報告表㈠㈡各1份（警卷第19至23頁）、現場
    暨車輛照片12張、監視錄影畫面翻拍照片10張（警卷第25至
    45頁）、證號查詢汽車駕駛人（警卷第63頁）、BHV-7713號
    自小客車之車輛詳細資料報表（警卷第65頁）及本院勘驗筆
    錄1份暨監視錄影畫面截圖8張（本院卷第181至184頁、第19
    6至197頁）在卷可稽，足認被告前開自白與事證相符，應堪
    予採信。
　㈡按行車前應注意之事項，依下列規定：七、起駛前應顯示方
    向燈，注意前後左右有無障礙或車輛行人，並應讓行進中之
    車輛行人優先通行；又汽車迴車時，應依下列規定：二、在
    設有禁止迴車標誌或劃有分向限制線，禁止超車線、禁止變
    換車道線之路段，不得迴車。五、汽車迴車前，應暫停並顯
    示左轉燈光或手勢，看清無來往車輛，並注意行人通過，始
    得迴轉，道路交通安全規則第89條第1項第7款及第106條第2
    款、第5款分別定有明文。次按分向限制線，用以劃分路面
    成雙向車道，禁止車輛跨越行駛，並不得迴轉，道路交通標
    誌標線號誌設置規則第165條第1項亦有明文。被告駕駛自小
    客車，自應注意遵守上開規定，且依當時天候晴、夜間有照
    明、柏油路面乾燥、無缺陷、無障礙物、視距良好等情狀，有
    道路交通事故調查報告表㈠、現場照片（警卷第21頁、第35
    至39頁）在卷可參，客觀上亦無不能注意之情事，而被告竟
    疏未注意前開規定，由路旁起駛並迴轉時，未注意來往車輛
    ，又違規於雙黃線路段迴轉，導致告訴人煞車不及而失控倒
    地，被告就本件交通事故之發生自屬有過失甚明，臺南市車
    輛行車事故鑑定會110年12月20日南市交鑑字第1101548265
    號函暨其所附之南鑑0000000案鑑定意見書（偵卷第69至72
    頁）同此見解，亦可參照。此外，告訴人確實因本件車禍而
    受有前述傷害，被告之過失行為與告訴人之傷害結果間有相
    當因果關係。是被告上開過失傷害犯行，堪以認定，應依法
    論科。
三、肇事逃逸部分：
　　訊據被告固坦承有於事實欄所載時間、地點，駕駛自小客車
    自路旁起駛並違規跨越雙黃線迴轉，當時看到告訴人緊急煞
    車倒地後，仍然駕車離去等情，惟否認涉有肇事逃逸犯行，
    辯稱：伊於案發時並未與告訴人之車輛發生碰撞，認為是否
    因告訴人自己車速過快，或是當時經過的路面不平或有異物
    而摔車，認為與自己無關才會離去，並無肇事逃逸云云。經
    查：
  ㈠觀諸本院勘驗筆錄暨監視錄影畫面截圖（本院卷第181至184
    頁、第196至197頁），可知案發當時被告駕駛之車輛發動開
    始往左迴轉，車身斜橫向由左往右跨越慢車道與中間車道之
    分隔線，迴轉至車身三分之二已過上開分隔線時，車尾處後
    方出現一輛往前摔倒之機車，被告車輛繼續橫向跨越中間車
    道及內側車道，機車摔倒在地，機車駕駛者起身坐在地上，
    被告車輛左轉進入對向車道駛離等情，顯見本案係因被告車
    輛起駛時未注意來車，及違規迴轉擋住慢車道即告訴人行進
    方向，方導致告訴人煞車不及而人車倒地。又告訴人於警詢
    時指稱：對方知道，因對方迴轉後有稍微停下來，但又立即
    離開現場等語（警卷第5頁、第12頁）；被告於偵訊時亦供
    稱：當時從路旁起駛，欲迴轉到對向車道，迴轉過去就聽到
    有人叫ㄟㄟㄟ，伊就把窗戶搖下來看他，當時有看到對方一個
    人坐在地上，但伊心裡想自己又沒有碰到他，所以就開車離
    開等情（偵卷第18頁），顯然被告對於駕車起駛及迴轉當時
    ，告訴人倒地乙情知之甚詳。
　㈡雖被告認為應與自己無關云云，然依據上開監視錄影畫面截
    圖及道路交通事故調查報告表㈠、現場照片（本院卷第181至
    184頁，警卷第21頁、第31至33頁），可見現場商店燈光明
    亮，且柏油路面平整、乾燥、無障礙物，又案發當時並無其
    他車輛經過，當可排除其他車輛或路面因素造成告訴人摔車
    倒地之情，況機車及告訴人均摔倒在被告迴轉之車輛旁，足
    認案發時被告應已知悉自己駕車違規迴轉造成告訴人人車倒
    地，告訴人可能因此受傷等情，其應負有即時救護及事故後
    在場之義務，卻未對告訴人施以救護措施或報警處理，亦未
    等候執法人員到場處理，也未留下聯繫方式，即駕駛上開自
    小客車逃離現場，足認被告主觀上顯有肇事逃逸之認識與決
    意，客觀上亦有逃離事故現場之行為至明。
  ㈢綜上，被告所辯，並無可採，本案事證明確，被告上開肇事
    逃逸犯行堪以認定，應依法論科。
四、論罪科刑：
  ㈠核被告所為，係犯刑法第284條前段之過失傷害罪，及同法第
    185條之4第1項前段之肇事致人傷害逃逸罪。
　㈡被告所犯前開各罪間，犯意各別，行為互異，應予分論併罰
    。
  ㈢按犯最重本刑為3年以下有期徒刑、拘役或專科罰金之罪，情
    節輕微，顯可憫恕，認為依第59條規定減輕其刑仍嫌過重者
    ，得免除其刑，刑法第61條第1款定有明文。本院審酌被告
    一時疏未注意遵守相關之道路交通法規而肇事，致告訴人受
    有傷害，固屬不該，惟念被告犯後已坦承過失傷害犯行，且
    支付告訴人所要求之賠償金額新臺幣1萬元，有本院準備程
    序筆錄、被告第一商業銀行存款憑條存根聯翻拍照片1張、
    第一商業銀行新化分行111年8月3日函文檢附之告訴人帳戶
    交易往來明細1份（本院卷第103頁、第143頁、第159至165
    頁）附卷可參，非無悔意，並衡諸一般情形，本案原可因告
    訴人撤回告訴而獲得不受理判決，然因告訴人事後未撤回告
    訴，亦未到庭且無法聯繫，致使被告縱已積極履行賠償條件
    卻仍要受到追訴處罰，此恐與一般國民法感情不符，又本案
    係最重本刑3年以下有期徒刑之罪，並經斟酌本案犯罪情節
    與告訴人所受傷勢均非嚴重各節，認縱依刑法第59條規定依
    法減輕其刑，仍嫌過重，故就被告所犯過失傷害部分，依刑
    法第61條第1款規定免除其刑。
　㈣爰審酌被告駕車肇事後逕自駕車離去，未為適當處理或救護
    措施，欠缺尊重其他用路人生命、身體安全之觀念，應予非
    難。復考量被告犯後否認肇事逃逸犯行，然已賠償告訴人，
    詳如前述，尚非無彌補損害之心，兼衡被告自陳教育程度為
    專科肄業、未婚，需要扶養父親，入監前在家協助紙黏土出
    版社工作，暨其素行、本案犯罪動機、情節及所生損害等一
    切情狀，就其肇事逃逸罪部分，量處如主文所示之刑，並諭
    知易科罰金之折算標準。
五、據上論斷，依刑事訴訟法第299條第1項，刑法第185條之4第
    1項前段、第284條前段、第41條第1項前段、第61條第1款，
    刑法施行法第1條之1第1項，判決如主文。
本案經檢察官王宇承提起公訴，檢察官呂舒雯到庭執行職務
中　　華　　民　　國　　111 　年　　9 　　月　　20　　日
            刑事第十四庭  審判長法  官  周紹武
                                法  官  林岳葳
                                法  官  蕭雅毓  
以上正本證明與原本無異。
如不服本判決應於收受判決後20日內向本院提出上訴書狀，並應
敘述具體理由；其未敘述上訴理由者，應於上訴期間屆滿後20日
內向本院補提理由書（均須按他造當事人之人數附繕本）。「切
勿逕送上級法院」。
                                書記官  李如茵
中　　華　　民　　國　　111 　年　　9 　　月　　20　　日
附錄本案論罪科刑法條全文
中華民國刑法第185條之4
駕駛動力交通工具發生交通事故，致人傷害而逃逸者，處6月以
上5年以下有期徒刑；致人於死或重傷而逃逸者，處1年以上7年
以下有期徒刑。
犯前項之罪，駕駛人於發生交通事故致人死傷係無過失者，減輕
或免除其刑。

中華民國刑法第284條
因過失傷害人者，處1年以下有期徒刑、拘役或10萬元以下罰金
；致重傷者，處3年以下有期徒刑、拘役或30萬元以下罰金。